【裁判字號】    90,上易,605
【裁判日期】    900424
【裁判案由】    竊盜
【裁判全文】
臺灣高等法院臺中分院刑事判決                      九十年度上易字第六五號
    上  訴  人
    即  被  告  丙○○
右上訴人，因被告竊盜案件，不服臺灣苗栗地方法院八十九年度易緝字第二三號，中
華民國八十九年十二月二十一日第一審判決（起訴案號：臺灣苗栗地方法院檢察署八
十八年度偵字第三二三０號），提起上訴，本院判決如左：
    主  文
原判決撤銷。
丙○○竊盜，處有期徒刑陸月，如易科罰金，以參佰元折算壹日。
    事  實
一、丙○○為乙○○之直系血親二親等孫子，因乏現金可購買機車使用，竟返回苗栗
    縣頭份鎮○○路三０八號乙○○住處，佯稱欲共住一星期，竟意圖為自己不法之
    所有，於民國（下同）八十八年五月二十二日上午某時，在上開住處，趁年老之
    乙○○（民國二年三月二十六日生）在浴室洗澡之際，潛入乙○○臥室，竊取乙
    ○○褲子內之皮夾，內有新台幣（下同）三萬六千九百元，乙○○之配偶徐黃香
    妹身分證及乙○○之健保卡各一紙，得手後即返回桃園縣居處，並將所得現金購
    買機車等使用完畢，經同日上午十時乙○○發覺而於翌日報警究辦，丙○○嗣將
    上開證件返還乙○○後，仍四處逃逸無蹤。
二、案經乙○○訴由苗栗縣警察局頭份分局報請臺灣苗栗地方法院檢察署檢察官偵查
    起訴。
    理  由
一、右開犯罪事實，業據上訴人即被告（下稱被告）丙○○，於警訊時及原審、本院
    審理時先後坦承不諱，核與被害人乙○○於警訊中指述失竊情節相符，是被告之
    自白核與事實相符，自堪採信，從而，被告上開竊盜犯行，洵堪認定。
二、核被告所為，係犯刑法第三百二十條第一項之竊盜罪。原審經審理之結果，認被
    告犯罪事證明確，予以論科，固非無見。但原審認被告上開犯行，與併辦之竊盜
    犯行，有裁判上一罪關係，一併加以論處，顯有未洽（詳如後敘）。又被告犯罪
    後，刑法第四十一條得易科罰金之法定最重本刑，已由三年提高至五年，並於九
    十年一月十日修正公布，於同月十二日生效施行，且依刑法施行法第三條之一第
    二項「未諭知得易科罰金之處罰者，亦同」，可見未判決確定之刑事案件，如法
    定最重本刑為五年以下有期徒刑，且經宣告被告有期徒刑在六月以下時，即應依
    法諭知易科罰金之折算標準，至為顯明，則經比較新舊法之規定，自應以新法有
    利於被告，是本院既撤銷改判，並宣告有期徒刑六月，自應諭知易科罰金之折算
    標準。被告提起上訴，否認有後敘併辦之竊盜機車犯行，就上開論罪部分，難認
    有理由。但原判決既有上開可議，即屬無可維持，應由本院撤銷改判。爰審酌被
    告之少年時品行不佳、原住於桃園縣卻因乏錢可花費，竟返回祖父住處蓄意行竊
    ，及犯罪之動機、目的、手段、所生之危害及犯罪後之態度等一切情狀，量處如
    主文第二項所示之刑，並諭知易科罰金之折算標準，以示懲儆。再者，被告於本
    案後，接連在桃園縣犯竊盜案數件，並且居無定所，犯有施用毒品之犯行，則被
    告似有犯罪之習性，但因原判決量處之宣告刑有期徒刑九月，未達有期徒刑一年
    ，檢察官且未上訴，本院經審理之結果，僅認定有上開一件犯行，因而無從依竊
    盜犯贓物犯保安處分條例規定，宣告被告強制工作，併此敘明。
三、檢察官移送原審併辦意旨（臺灣桃園地方法院檢察署八十九年偵字第一一七六四
    號）略稱：被告丙○○與萬國揚（另由檢察官移送臺灣桃園地方法院併案審理）
    共同意圖為自己不法之所有，並基於概括之犯意，先於八十九年七月二十八日十
    九時許，在桃園縣八德市○○街四十六巷口，竊取吳聲宏所有之ＶＬＦ－一一一
    號輕型機車一部，作為代步之用。又於同年八月四日二十二時許，攜帶客觀上足
    認為係兇器之萬國揚所有螺絲起子一支，侵入桃園縣八德市○○街九號及十一號
    住宅，並損壞吳東洲住宅一樓之門鎖入內行竊未獲財物，再由吳宅頂樓侵入另一
    被害人呂松淋之住宅，竊取財物未得逞，經警在上開呂宅當場查獲，並扣得螺絲
    起子一支及拖鞋一雙云云，固非無見。但查：
(一)被告丙○○於警訊時固坦承有侵入忠誠街住宅行竊未得逞，並且竊盜吳聲宏機車
    之犯行，惟檢察官之併辦案卷內並無共犯萬國揚之警訊筆錄可稽，亦無萬國揚之
    偵查筆錄可憑，而被告於解送偵查中，卻否認有竊盜機車使用之情事，並於原審
    及本院再三陳稱上情在卷，則被害人於警訊及原審到庭指稱被竊之情事，充其量
    僅能證明被害人有被害之事實，尚難推論被告丙○○有竊盜之犯行。況被告於另
    案之警訊時陳稱伊有二部機車可騎用（參見原審易緝卷十三頁），佐以上開竊盜
    現金之用途即在購買機車，可見被告是否有竊盜上開機車，容有可疑。
(二)又被告於警訊及偵查中、本院審理時，就上開侵入忠誠街行竊未遂之事實，均供
    承不諱，惟卻於原審否認犯案，於本院否認萬國揚有參與，佐以併辦案之被告萬
    國揚所涉之桃園地方法院檢察署八十九年偵字第四六八六號、六六七四號起訴書
    所載犯罪事實，均未認定有共犯，則被告上開所供與萬國揚共犯本案兩件併辦之
    案情，是否堪採，甚有可疑。況查，被告於本院九十年四月二日調查時供稱「桃
    園縣之住處係養父之家」、「苗栗那邊我不熟，我從小就住桃園」、「八十八年
    五月有一陣子回祖父那邊住」云云，核與被害人乙○○於警訊所供「丙○○很少
    和我同住。最近有在家住一星期左右，而於五月二十二日早上就沒有看見他」情
    節相符，佐以被告之戶籍曾遷至桃園，再於八十四年遷回苗栗至今等情，可見被
    告甚少住於苗栗，要堪認定，則該案之犯行係八十八年五月，與併辦之兩案係八
    十九年七月、八月所犯，已相隔一年多，能否認有概括犯意，自有可疑。
(三)被告於八十九年八月四日在桃園被查獲時供稱「因我及萬國揚最近無業，又缺錢
    花用，所以才想要去屋內行竊」云云，其身上被獲之電話卡，經警於八十九年十
月十日向被害人鐘奇偉查詢，伊陳稱該電話卡係同年八月三日在桃園縣八德市○
    ○路、大同路口被竊盜之情事，亦有該筆錄可稽（參見原審易字卷六二頁），而
    被告又於八十九年十月三日涉嫌在八德市搶奪，復有起訴書可憑（參見同卷六六
    頁），再於同年十一月二十三日因案被查獲時供稱伊沒有固定住居所四處睡云云
    （參見原審易緝卷十三頁），可見被告返回苗栗竊盜乙○○之現金後，即在桃園
    縣各處所生活，自難認被告其後所犯之竊盜，均與起訴部分有裁判上一罪關係，
    是原審未詳細究明，即遽予裁判，自有未合，應由本院撤銷改判如上。且該併辦
    部分，復未據檢察官起訴，自應檢還檢察官依法處理，附此載明。
據上論斷，應依刑事訴訟法第三百六十九條第一項前段、第三百六十四條、第二百九
十九條第一項前段，刑法第三百二十條第一項、第二條第一項前段、第四十一條第一
項，刑法施行法第三條之一第二項，罰金罰鍰提高標準條例第一條前段、第二條，判
決如主文。
本案經檢察官甲○○到庭執行職務
中       華       民       國   九  十    年     四      月   二十四    日
                                臺灣高等法院臺中分院刑事第二庭
                                      審判長法  官  羅  禮  政
                                            法  官  陳  欣  安
                                            法  官  蔡  聰  明
右正本證明與原本無異。
不得上訴。
                                            書記官    瑞  芳
中       華       民       國   九  十    年     四      月   二十五    日
刑法第三百二十條：
意圖為自己或第三人不法之所有，而竊取他人之動產者，為竊盜罪，處五年以下有期
徒刑、拘役或五百元以下罰金。
意圖為自己或第三人不法利益，而竊佔他人之不動產者，依前項之規定處斷。
前二項之未遂犯罰之。
                                                                        Ｋ


司法院資訊處製作；財團法人民間司法改革基金會備份。
